最　高　行　政　法　院　判　決　　　　　　　　　九十三年度判字第一三八○號
　　上　訴　人　甲○○
　　被 上訴 人　財政部臺灣省中區國稅局
　　代　表　人　鄭宗典
右當事人間因贈與稅事件，上訴人對於中華民國九十一年十一月十二日臺中高等行政
法院九十一年度訴字第五五九判決，提起上訴。本院判決如左：
　　主  文
上訴駁回。
上訴審訴訟費用由上訴人負擔。
    理  由
一、本件上訴人於民國八十五年間以自有資金為其子林漢忠及林漢秋二人取得復新建
    設股份有限公司（下稱復新公司）之債權計新臺幣（下同）二五、二五四、○○
    ○元（未包括回流部分），案經被上訴人查獲，認屬應以贈與論之案件，乃發函
    通知上訴人於文到十日內補申報贈與稅，上訴人依限辦理贈與稅申報，被上訴人
    遂併計上訴人該年度前次贈與九、○五○、○二八元，核定上訴人八十五年度贈
    與總額為三四、三○四、○二八元，應納贈與稅額八、五一四、一八四元。上訴
    人不服，循序提起行政訴訟。
二、上訴人於原審主張：上訴人於八十五年間將款項存入復新公司，復新公司會計人
    員基於林漢忠及林漢秋二人與上訴人係同一家族，故將此款項暫列為該二人之股
    東往來帳下，該筆款項之所有權及支配權仍屬上訴人本人所有。上訴人曾於八十
    五年至八十六年間陸續領出支用或轉列其他科目，並於八十七年至八十八年間部
    分資金回流至上訴人帳戶，故上訴人僅是借用林漢忠與林漢秋之帳戶。上開款項
    中縱有部分以該二人名義購買國票債券或償還該二人貸款，該二人亦僅屬人頭，
    上訴人並無將財產給與受贈人之意思，而相對方林漢忠及林漢秋亦無允受之意思
    表示，顯與贈與之要件不合，復與遺產及贈與稅第五條以贈與論之規定不合。上
    訴人與渠二人間果有如被上訴人所認「以股東往來科目作為掩護，以行父母移轉
    財產之實」之情形，則依常理自不可能再將資金回流，此應屬上訴人就復新公司
    資金之運用、支配。為此，訴請撤銷訴願決定及原處分。
三、被上訴人則以：上訴人以其資金三○、四二○、○○○元及一九、一五○、○○
    ○元存入復新公司，為其子林漢忠、林漢秋二人取得該公司之債權，除其中一八
    、一二六、○○○元及六、一九○、○○○元已回流至上訴人帳戶，故於原核定
    時自贈與總額中減除外，其餘債權則係由復新公司以為林漢忠、林漢秋二人購買
    票券、償還該二人之銀行借款、支付該二人之購地價款及公司增資款等方式償還
    之，難謂上訴人僅係借用該二人之名義。上訴人復查時主張係公司會計人員誤載
    ，現復主張借用，二者為為不能併存之法律關係，上訴人所作矛盾之主張，顯見
    其情虛偽等語，資為抗辯。
四、原審斟酌全辯論意旨及調查證據結果，以：按「經常居住中華民國境內之中華民
    國國民，就其在中華民國境內或境外之財產為贈與者，應依本法規定，課徵贈與
    稅。」及「財產之移動具有左列各款情形之一者，以贈與論，依本法規定，課徵
    贈與稅：一、．．．三、以自己之資金，無償為他人購置財產者，其資金。」分
    別為遺產及贈與稅法第三條第一項及第五條第三款所明定。查上訴人八十五年間
    以其債券到期解約後之自有資金，存入復新公司之銀行存款帳戶，該公司則分別
    帳列向林漢忠、林漢秋二人借款之股東往來金額，而使林漢忠及林漢秋各取得復
    新公司三○、四二○、○○○元及一九、一五○、○○○元之債權。上訴人係復
    新公司之負責人，且八十五年間該公司帳上亦有上訴人股東往來之帳載紀錄，上
    訴人之前述自有資金存入復新公司之銀行存款帳戶，理應再列於公司向上訴人借
    款之股東往來，何以帳列於其子林漢秋及林漢忠之股東往來項下，此由形式上觀
    之，已符合遺產及贈與稅法第五條第三款之「以自己之資金，無償為他人購置財
    產（即取得復新公司之債權）」之要件。上訴人雖主張此係公司資金之理財運用
    ，惟上訴人之自有資金本應存入上訴人之帳戶或存入復新公司帳戶內列為其債權
    ，此係常態事實，上訴人卻將之帳列為其子林漢忠、林漢秋之股東往來債權，且
    其迄未就何以要以此方式做為資金之理財運用提出合理說明，所主張無贈與之意
    ，僅係借用林漢忠、林漢秋名義之資金運用方式尚無足採。復新公司雖帳列林漢
    忠及林漢秋股東往來三○、四二○、○○○元及一九、一五○、○○○元，惟於
    被上訴人調查前，林漢忠部分已回流一八、一二六、○○○元，林漢秋部分亦已
    回流六、一九○、○○○元至上訴人帳戶，其餘資金則再以林漢忠及林漢秋二人
    名義向國票公司購買票券，或再償還該二人之擔保放款，堪認林漢忠、林漢秋亦
    有允受贈與之表示，始得另為其他經濟用途之使用。從而原處分扣除回流至上訴
    人之資金，以上訴人之出資額核定其贈與總額為二五、二五四、○○○元，並無
    不合，訴願決定予以維持，亦無違誤等為其判斷之基礎，並說明其證據之取捨及
    未採上訴人其餘主張不足採之理由，而以上訴人之訴為無理由，予以駁回。
五、原判決經核於法無違。被上訴人係以上訴人轉入林漢忠等二人帳戶之金額，減除
    回流款之餘額為贈與額，即林漢忠三○、四二○、○○○元減一八、一二六、○
    ○○元為一二、二九四、○○○元、林漢秋部分一九、一五○、○○○元減六、
    一九○、○○○元為一二、九六○、○○○元，合計二五、二五四、○○○元。
    ，並未認定未回流數為一九、五一六、○○○元及一七、七四○、○○○元，上
    訴人主張被上訴人認定上開未回流數與回流數合計超過全部總數額云云，顯有誤
    會。至林漢忠等取得之債權以後可否獲償，與贈與之成立無影響，上訴人據此上
    訴，並執陳詞，指摘原判決違法，均無可採，其上訴為無理由，應予駁回。
六、依行政訴訟法第二百五十五條第一項、第九十八條第三項前段，判決如主文。
中　　華　　民　　國　　九十三　　　年　　　十　　　　月　　二十九　　　日
                    最 高 行 政 法 院  第 一 庭
                                審 判 長 法  官　　　黃　綠　星
                                         法  官      劉  鑫  楨
                                         法  官　　　蔡　進　田
                                         法  官　　　黃　璽　君
                                         法  官　　　廖　宏　明
右  正  本  證  明  與  原  本  無  異
　　　　　　　　　　　　　　　　　　　　 法院書記官　邱　彰　德
中　　華　　民　　國　　九十三　　　年　　　十一　　　月　　　一　　　　日
